【裁判字號】    86,訴,16
【裁判日期】    900830
【裁判案由】    侵權行為損害賠償事件
【裁判全文】
福建高等法院金門分院民事判決                        八十六年度訴字第一六號
    原      告  丙○○  住臺北.
    訴訟代理人  甲○○  住同右.
    被      告  乙○○  住金門.
                莊天明  住金門.
右當事人間請求侵權行為損害賠償事件，本院判決如左︰
    主    文
被告應連帶給付原告新臺幣肆拾肆萬玖仟壹佰伍拾元。
原告其餘之訴駁回。
訴訟費用由被告連帶負擔五十分之一，餘由原告負擔。
    事    實
一原告方面：
  (一)聲明：被告應連帶給付原告新臺幣（下同）一千七百八十九萬零六百卅元。
  (二)陳述：
    1.被告二人於民國八十五年四月廿五日下午十一時左右，在金門縣金湖鎮冠城飯
      店樓上包廂內，基於共同傷害之故意，由莊天明把守房門，乙○○則持酒瓶毆
      打原告頭、臉等處。致使原告頭部多處外傷合併腦震盪，鼻骨骨折、左食指肌
      腱部分撕裂傷，右上第一門牙斷裂。
    2.原告受傷之前原任少校軍官職務，因傷後離職，受有勞動力減少之損失。以離
      職前每月薪資四萬元計算，預估原可繼續服役卅七年，共計一千七百七十六萬
      元。又軍人待遇除薪資外尚有副食給與，以每月二千七百元計，卅七年共一百
      十九萬八千八百元。如按國軍金門財務處所開列之薪資額計算（含薪俸、專業
      加給、志願役加給及主副食費），每月可得支領四萬六千五百七十五元，卅七
      年共計二千一百卅六萬零八百四十元。退而縱以卅年計算，雖不陞遷，亦受一
      千一百卅六萬九千一百九十一元之損失，應由被告負擔賠償。
    3.原告傷後住院八十三日，每日住院費四百五十元、伙食費一百六十元，手術四
      次，每次手術費各八萬元，其餘醫藥費共計八萬五千元。其中有據可查者，國
      軍金門醫院（即國軍八二○醫院）部分為三萬九千二百七十五元，三軍總醫院
      部分為五萬九千八百七十八元，亦應由被告如數賠償。
    4.原告因細故遭人毆傷，外傷雖已痊癒，但傷後精神憂鬱，不能再從事軍職，貌
      似正常實同殘廢，痛苦萬分，理當由被告賠償非財產之損害（原請求二千萬元
      ，嗣後減縮請求金額為一千二百萬元、再遞減為請求給付六十五萬二千零卅九
      元）。連同前述勞動力損失及醫療費用併計，請依共同侵權行為之法律關係，
      於一千七百八十九萬零六百卅元之金額範圍內，判命被告連帶給付。
  (三)證據：
    提出入院許可證、國軍金門財務處書函、國防部軍醫局書函、國軍八二○醫院出
    院病歷摘要、國軍金門醫院住院醫療費用明細表、金門防衛司令部簡便行文表各
    一件為證。
二被告莊天明方面：
  (一)聲明：駁回原告之訴。
  (二)陳述：
    1.被告莊天明於原告受傷當時，僅曾在場勸架，並未參與加害原告。
    2.否認原告因本件衝突事故而致勞動力減損。
    3.對原告所提出之醫療費用單據不為爭執，但被告莊天明既未共同實施侵權行為
      ，對於原告所受損失，仍無賠償義務。
    4.被告莊天明目前無業。
三被告乙○○未於最後言詞辯論期日到場，據其以前抗辯，聲明及陳述如左：
  (一)聲明：駁回原告之訴。
  (二)陳述：
    1.自認曾於原告主張衝突時、地，與原告相互扭打，但原告所主張之損害情形及
      請求賠償之金額，均嫌誇大。
    2.原告所請求之醫療費用，係因臉部美容割雙眼皮而支出，與本件衝突無關。
    3.被告乙○○平日以駕駛計程車為業，每月收入約一萬五千元。
四本院依職權調取八十六年度上訴字第十八號乙○○等殺人未遂案件卷宗及原告在三
  軍總醫院住院治療之病歷，並向臺北市團管區司令部函查原告有無因傷停役或停薪
  之紀錄。
    理    由
一程序方面：
  被告乙○○未於最後言詞辯論期日到場，查無民事訴訟法第三百八十六條各款所列
  情形，應准原告之聲請，由其一造辯論而為判決。
二得心證之理由：
  (一)原告主張：被告二人於八十五年四月廿五日下午十一時左右，在金門縣金湖鎮冠
    城飯店樓上包廂內，基於共同傷害之故意，由莊天明把守房門，乙○○則持酒瓶
    毆打原告頭、臉等處。致使原告頭部多處外傷合併腦震盪，鼻骨骨折、左食指肌
    腱部分撕裂傷，右上第一門牙斷裂。以上事實，業已提出入院許可證及國軍八二
    ○醫院出院病歷摘要為證，並經調取本院八十六年度上訴字第十八號殺人未遂刑
    事案件卷宗及原告在三軍總醫院住院治療之病歷核閱屬實，被告乙○○亦自認出
    手打傷原告。被告莊天明片面辯稱在場勸架，未據舉證以實其說，尚不足採，其
    雖僅在現場把守房門而未出手實施傷害，但既係同謀造意而推由乙○○下手實施
    加害，依據民法第一百八十五條規定，仍應負連帶賠償之責。
  (二)關於原告請求賠償醫療費用部分，其中在國軍金門醫院（即國軍八二○醫院）支
    出三萬九千二百七十五元、在三軍總醫院支出五萬九千八百七十八元，各有國防
    部軍醫局書函及國軍金門醫院住院醫療費用明細表在卷可憑，被告乙○○對此等
    書證俱無爭執。被告莊天明空言抗辯此為原告因臉部美容割雙眼皮之支出，核與
    前述病歷資料記載不符。以上醫療費用合計九萬九千一百五十三元，應由被告連
    帶償還。原告主張其住院八十三日，每日支出住院費四百五十元、伙食費一百六
    十元，手術四次，每次支出手術費各八萬元，又支出其餘醫藥費八萬五千元；除
    上述有據可查之九萬九千一百五十三元外，均未據其舉證，尚屬無從准許。
  (三)不法侵害他人之身體者，被害人雖非財產上之損害，亦得依民法第一百九十五條
    第一項規定，請求賠償相當之金額。原告請求被告賠償非財產上損害賠償，經斟
    酌其頭部及顏面遭被告加害，所受傷勢尚非輕微，以及兩造各自陳明前述職業身
    分、社會經濟能力等一切情形，認以判命被告連帶償付卅五萬元為宜。原告逾此
    金額所為非財產上之損害賠償請求，尚非適當，不能准許。
  (四)至於原告請求賠償勞動力損失部分，被告二人均否認原告因傷而有喪失或減少勞
    動能力之情形。原告雖主張其傷後離去軍職，固據提出金門防衛司令部御智字
    第六六九○號簡便行文表一紙，為其論據。但依該行文表所載，原告係因觸犯逃
    亡罪嫌，經軍法機關通緝而撤職停役，核與其所主張負傷停役之事實並不相符。
    而依臺北市團管區司令部（九○）芮管字第六○三二號函覆本院，亦稱原告兵籍
    資料並無記載其曾於本件事故之後因傷停役或停薪。應認原告就此部分有利於己
    之主張未盡舉證責任，所請賠償勞動力損失，亦屬無由准許。
  (五)綜上所論，原告本於侵權行為之法律關係，請求被告連帶賠償損害，於四十四萬
    九千一百五十三元之範圍內核屬正當，應予准許。逾此範圍之請求則非正當，不
    予准許。
三結論：
  本件原告之訴為一部有理由、一部無理由，並依民事訴訟法第三百八十五條第一項
  前段、第七十九條但書、第八十五條第二項，判決如主文。
中      華      民    國      九十      年      八      月      卅      日
                                 民      事      庭
                                     審判長法  官  郭  君  勳
                                           法  官  李  宗  榮
                                           法  官  林  勤  綱
右正本證明與原本無異。
被告不得上訴，原告如不服本判決，應委任律師為訴訟代理人於收受送達後二十日內
向本院提出上訴狀，其未表明上訴理由者，並應於提出上訴後二十日內向本院補提理
由狀（均須按他造當事人之人數附繕本）。
中      華      民    國      九十      年      十      月      三      日
                                           書記官  李  麗  鳳


司法院資訊處製作；財團法人民間司法改革基金會備份。
